臺灣臺北地方法院交通事件裁定　　　100年度交聲字第1232號
原處分機關　交通部公路總局臺北區監理所板橋監理站
異　議　人　張松泉
即受處分人
上列異議人即受處分人因違反道路交通管理處罰條例案件，對於
交通部公路總局臺北區監理所板橋監理站於民國100 年6 月7 日
所為板監裁字第裁41-C00000000號處分（原處分案號：新北市政
府警察局北警交字第C00000000 號），聲明異議，本院裁定如下
：
    主  文
異議駁回。
    理  由
一、按汽車駕駛人，行經有燈光號誌管制之交岔路口闖紅燈者，
    處新臺幣（下同）1 千8 百元以上5 千4 百元以下罰鍰，有
    前開情形者，記違規點數3 點，道路交通管理處罰條例第53
    條第1 項、第63條第1 項第3 款分別定有明文。
二、本件受處分人即異議人張松泉所有之車牌號碼BHX-875 號重
    型機車，於民國100 年4 月20日上午9 時3 分許，沿新北市
    ○○區○○路2 段行駛至55巷交岔路口時，適北深路2 段行
    向之行車管制號誌為紅燈時，竟仍強行通過該交岔路口行駛
    ，違反道路交通管理處罰條例第53條第1 項之規定，經新北
    市政府警察局新店分局警員發覺並跟隨至北深路2 段永安居
    附近攔停，掣單舉發；嗣受處分人於應到案日期前向原處分
    機關提出申訴，經原舉發單位調查結果，仍因該車有上開違
    規之行為而認應裁罰受處分人，原處分機關乃依同上規定，
    分別裁處受處分人罰鍰1 千8 百元，並依同條例第63條第1
    項第3 款，記違規點數3 點等情，有新北市政府警察局舉發
    違反道路交通管理事件通知單、新北市政府警察局新店分局
    書函、交通部公路總局臺北區監理所板橋監理站違反道路交
    通管理事件裁決書、送達證書在卷可按。
三、受處分人異議意旨略以：(一)伊於100 年4 月26日上午9 時許
    ，由賴仲村往深坑方向行駛，行經於深坑黃宅永安居前（中
    油加油站對向車道往木柵方向），突遭許朝慶等兩名員警以
    警車由後方追逐上前攔截示意停車，該二名員警下車後，許
    朝慶警員告知本人於深坑北深路2 段55巷闖紅燈，進行違規
    舉發，當時許員警未能接受伊提出之要求，拒絕提出違規證
    據而要求出示駕照與行照，逕行開立舉發違反道路交通管理
    事件通知單（北警交字第C1OO10298 號）所列之違規事項，
    並要求於通知單上簽名；(二)伊當日神智清醒，為上班時間前
    往北市上班途中，騎經北深路二段55巷路口確為「綠燈」才
    行通過，沿途機車車輛適逢上班時間尚為頗多，亦未見前方
    有警車鳴笛以手勢示意停車受檢；(三)取締警車要求伊停車受
    檢開單之處，竟是舉發地點與員警攔截地點以相差近1000公
    尺，此距離當中已經過（北深路二段與深坑街路口、平埔街
    路口、深坑老街路口等）3 個路口及紅綠燈號誌（騎經時多
    為綠燈），非在北深路55巷所舉發之地點，因此懷疑員警確
    實目睹伊經過該停止線時，號誌已轉為紅燈，而要求出示證
    據而遭到拒絕，伊認為員警為求取績效，違法不當舉發；(四)
    該路口之號誌燈，係簡單之號誌運作，並未預設各時相變換
    秒數，駕駛人僅能籍由當時所見之燈號能否通行，若駕駛人
    係在顯示綠燈號誌之末段時間通過停止線，依一般經驗論之
    ，在未完全通過路口應有轉為紅燈之可能，於此情形舉發員
    警實難排除誤認之可能性，況且，員警在舉發地點後相距近
    1000公尺之處，以經過3 個路口號誌（北深路2 段與深坑街
    路口、平埔街路口、深坑老街路口）攔停舉發，伊於員警舉
    發當時申明該員警何以認為本人違規？員警才說明當時正在
    該號誌路口之台電公司進行巡邏簿簽到，見到有機車行駛經
    過該停止線，認為號誌為紅燈，並以當時目視行駛該停止線
    之駕駛人身穿衣著物方式，並於簽到完後上前追逐攔停。此
    方式實在很難認定伊確有「闖紅燈」之事實；(五)伊要求該員
    警出示證據以証明違規，該員警回覆當時未開設警車內攝錄
    影機，並未錄到違規經過，並告知如需證據，路口應有裝設
    監視器，請自行向新北市政府調閱（伊事後當日晚上返家時
    ，經舉發地點確認，並未發現舉發地點路口有監視器），員
    警在執行各項取締之勤務，依警政署相關規定，執勤務前應
    備妥蒐證器材，並附舉證之責。既該員警無法提出相關證據
    ，憑藉員警之說詞，如何認定伊確實有闖紅燈之事實？且路
    口未裝監視影像，並要伊自行調閱路口監視器影像，豈不是
    刁難；(六)伊之所以在通知單上簽名，係因員警既已拒絕提供
    証據，且在不服其所告知「違規事實及經過」下仍執意強行
    開單，然因法律己有提供另外救濟之管道，伊是不願與該員
    警再爭執才會同意簽收，再循道路交通管理處罰條例提出異
    議；(七)基此，原處分機關所查證之結果，僅根據新北市政府
    警察局新店分局函覆內容，行經在本市○○區○○路2 段與
    55巷交叉路口，未依該路口紅燈號誌停等，仍沿北深路2 段
    直行穿越該路口往石碇方向行駛，為執行交通稽查勤務員警
    發現跟隨至北深路2 段永安居附近攔停，告知違規事實及經
    過等片面說詞逕為裁決，且內容「仍沿北深路2 段直行穿越
    該路口往石碇方向行駛，為執行交通稽查勤務員警發現跟隨
    至北深路2 段永安居附近攔停」石碇方向與永安居兩者方向
    不同，何來違規事實明確？根本未探究其是否確與實情相符
    ，直接為伊不利之認定，實為草率，並尚欠與當；(八)按法院
    受理交通事件，準用刑事訴訟法之規定，道路交通管理處罰
    條例第89條前段定有明文，又刑事訴訟法第154 條第2 項明
    文：犯罪事實依證據認定之，無證據不得認定犯罪事實；(九)
    員警未依規定運用蒐證器材，提出證據舉發交通違規之事實
    ，實已符合行政程序法第111 條第7 項規定：其他具有重大
    明顯之瑕疵者之情形，行政處分，無效；另依訴訟上對待證
    事實「倘有懷疑，則從被告之利益作解釋」之證據法則，作
    對受處分人有利之認定云云。
四、經查，本件受處分人於前開時、地有騎乘上揭機車行經設有
    燈光號誌管制之交岔路口後遭員警攔停舉發等情，為受處分
    人所不爭執，並有舉發違反道路交通管理事件通知單、新北
    市政府警察局新店分局100 年5 月18日新北警店交裁字第10
    00025504號書函各1 紙在卷可稽，應堪認定。聲明意旨固以
    本件無證據云云置辯，惟據證人許朝慶即舉發本件交通違規
    事件之新北市政府警察局新店分局警員到庭證稱：「當時我
    是沿著北深路2 段55巷，當時是紅燈，過來的時候就綠燈了
    ，看到一台摩托車石碇往木柵方向衝出來，我們就追在後面
    把他攔下來，因為55巷這邊已經亮綠燈了。臺電那邊有監視
    器，我有光碟提供給我們分局的裁決所」等情至為明確，證
    人張松泉與受處分人素無怨隙，因見其違規行為而跟隨並開
    立舉發違規通知單，其目睹之違規情形，應屬可信；並提出
    監視器錄影光碟內含錄影檔案可考，經本院播放監視器錄影
    光碟得知，受處分人係於上午9 時3 分7 秒許，闖越紅燈，
    有本院勘驗筆錄附卷足憑。受處分人徒以警員未提出攝影或
    錄影證據而試圖卸責，自無可採。
五、從而，原處分機關認定受處分人於前開時、地有闖紅燈之行
    為，應堪認定，而依據首開道路交通管理處罰條例之規定，
    分別裁處罰鍰1 千8 百元，並記違規點數3 點無不當。本件
    異議為無理由，應予駁回。
六、據上論斷，應依道路交通事件處理辦法第18條，裁定如主文
    。
中    華    民    國   100    年    8     月    31    日
                  交通法庭  法  官  林晏如
上正本與原本無異。
如不服本裁定，應於送達後5 日內向本院提出抗告狀。
                            書記官  楊盈茹
中    華    民    國   100    年    9     月    5     日